臺灣高雄地方法院刑事判決　　　　　　　　　　九十三年度簡上字第二四九號
　　上　訴　人
　　即　被　告　丙○○
右上訴人因偽造文書等案件，不服臺灣高雄地方法院九十三年度簡字第七七六號，中
華民國九十三年三月三十一日第一審判決（聲請簡易判決處刑案號：九十二年度偵字
第二一○八六號），提起上訴，本院管轄之第二審合議庭判決如左：
    主  文
原判決撤銷。
丙○○無罪。
    理  由
一、公訴意旨略以：被告陳勇男於民國九十二年一月七日，自甲○○（未經提起公訴
    ）取得告訴人丁○○之身分證及印章後，即與甲○○共同基於意圖為自己不法所
    有及偽造私文書之犯意聯絡，未經告訴人之同意或授權，於當日下午三時二十五
    分許，由丙○○持告訴人之身分證及印章，以代理人名義前往高雄市鼓山區中華
    電信股份有限公司（以下簡稱中華電信公司）南區分公司文信服務處，申辦門號
    「0000000000」行動電話，並在中華電信公司高雄營運處行動電話業
    務申請書上擅自盜蓋告訴人丁○○之印章而偽造該私文書後，持之交付予中華電
    信公司文信服務處櫃檯承辦員而行使之，使該承辦員陷於錯誤而發給丙○○上開
    門號之ＳＩＭ卡一張，足以生損害於告訴人及中華電信公司對門號所有者管理之
    正確性。丙○○於取得上開門號之ＳＩＭ卡後，即基於意圖得不法利益之概括犯
    意，自當日起至同年三月三日止，連續撥打使用上開行動電話門號多次，使中華
    電信公司陷於錯誤，誤認其為合法租用戶而提供該項行動通訊服務，因此詐得免
    付使用行動電話通話費共計新台幣（下同）一萬一千三百九十元之不法利益，嗣
    為警循線始查獲上情。因認被告涉有刑法第二百十六條、第二百十條之行使偽造
    私文書罪、第三百三十九條第二項之詐欺得利罪嫌等語。
二、按犯罪事實應依證據認定之，無證據不得認定犯罪事實；次按不能證明被告犯罪
    者，應諭知無罪之判決，刑事訴訟法第一百五十四條第二項、第三百零一條第一
    項分別定有明文。又事實之認定，應憑證據，如未能發現相當證據，或證據不足
    以證明，自不能以推測或擬制之方法，為裁判基礎；且認定不利於被告之事實須
    依積極證據，苟積極證據不足為不利於被告事實之認定時，即應為有利於被告之
    認定；另認定犯罪事實所憑之證據，雖不以直接證據為限，間接證據亦包括在內
    ，然而無論直接證據或間接證據，其為訴訟上之證明，須於通常一般之人均不致
    有所懷疑，而得確信其為真實之程度者，始得據為有罪之認定，倘其證明尚未達
    到此一程度，而有合理之懷疑存在而無從使事實審法院得有罪之確信時，即應由
    法院為諭知被告無罪之判決（最高法院四十年台上字第八六號、三十年台上字第
    八一六號、七十六年台上字第四九八六號分別著有判例參照）。再按刑法第三百
    十九條第一項詐欺取財罪之成立，須行人主觀上有為自己或第三人不法所有之意
    圖，客觀上係以詐術使人將本人或第三人之物交付為要件，又所謂以詐術使人交
    付，必須詐欺人因其詐術而陷於錯誤，若其所用方法不能認為詐術，亦不致使人
    陷於錯誤，即不構成該罪（最高法院四十六年台上字笫二六０號、十九年上字第
    一○五二號判例參照）。而刑法上偽造文書罪名之成立，以行為人於主觀上確有
    無權製作之認知，而有偽造文書之犯意，為其構成要件。
三、公訴意旨認被告丙○○涉有偽造文書及詐欺罪嫌，無非係以：（一）被告之陳述
。（二）證人李美美及告訴人丁○○之證述。（三）行動電話業務申請書、委託
    書、中華電信公司客戶欠費明細清單、切結書及通話明細為證，因認被告涉有行
    使偽造文書及詐欺得利罪嫌。惟訊據被告堅決否認有上揭犯行，辯稱：伊並非盜
    用丁○○之身分證件，當時是甲○○說她受丁○○之委託要辦理門號，要伊陪同
    辦理，並充當代辦人，因甲○○有丁○○之身分證等資料，故伊認為甲○○有受
    到委託等語。經查：訊據證人即告訴人丁○○證稱: 「當時我有兩個門號，其中
    一個滿期，所以我答應姜女去申請和信電信…。」（參本院九十三年五月二十五
    日審判筆錄），而證人甲○○亦到庭證稱：「（檢察官問：於九十二年一月間丁○○有無叫你去辦門號？）我當時與丁○○是朋友，所以叫我去辦。」、「（檢
    察官問：當時丁○○是指定和信？）沒有指定，他有的（電信公司）有欠費，所
    以沒有辦法辦理，只有中華電信可以辦。」、「（檢察官問：當時交付何證件）
    身分證、印章。」、「（檢察官問：為何他自己不去辦？）他說我可以用。」、
    「（檢察官問：結果你自己有無幫他辦門號？）我本來要去中華電信辦，但因為
    我自己本身有欠費，所以我本人不能辦，故我找丙○○去辦，我請他幫我辦。」
    、「（檢察官問：門號辦好之後該ＳＩＭ卡為何人使用？）我看那門號不好，所
    以就給丙○○先去用，我有跟丙○○說費用要去繳。」（參本院九十三年十月二
    十六日審判筆錄）雖證人甲○○與丁○○間，就告訴人丁○○是否指定證人甲○○僅能申辦和信電信公司門號乙節，二人證述不一，惟就告訴人確有交付自己之
    身分證及印章等物予證人甲○○，並授權證人甲○○得以告訴人名義申辦一線行
    動電話門號供證人甲○○使用等情，所供則互核一致，足見證人甲○○確有獲得
    告訴人之授權申辦行動電話門號供其使用。而被告於證人甲○○業已獲得告訴人
    授權，且持有告訴人所交付之身分證正本及印章之情形下，並經證人甲○○告知
    其業已獲得授權使用該身分證及印章申辦門號，則被告以代辦人名義填寫申請書
    申辦上開行動電話門號，自難認有冒用告訴人名義偽造文書之犯意。至證人甲○○使被告申辦上開門號是否有超過告訴人授權之範圍乙節，並無證據證明被告確
    已知情，不能據此遽認被告有偽造文書之犯意。且被告於申辦上開門號時，於委
    託書欄尚填寫自己真實之姓名及身分證字號，此有中華電信公司行動電話業務租
    用申請書影本乙紙在卷可稽。是被告若有冒用他人姓名偽造文書及詐欺之犯意，
    又何以留下真實姓名而自曝犯行？足認被告確無偽造文書及施用詐術之犯意。而
    被告既係獲得證人甲○○之授權，並以自己真實身分為受委託人代為申請上開門
    號，其行為亦難認係詐術之施用。又被告復已於偵查中即清償大部分積欠款項，
    更於審判中清償完畢，此有中華電信公司電信費收據收執聯二紙在卷可憑，並經
    告訴人中華電信公司代理人陳俊榮於原審陳述無訛。雖被告並未按時給付其使用
    上開門號所生之電信費用，惟其事後既已清償，且無證據證明其於申請之初即已
    有拒不付款之意，實難認其確有不法利益之意圖。揆諸前開說明，本件核與偽造
    文書及詐欺罪之構成要件尚有未合，尚不能以該二罪名相繩。此外，本件復查無
    其他積極證據足認被告確有偽造文書、詐欺取財或詐欺得利之犯行，自應撤銷原
    判決，並依法諭知無罪之判決。
四、末按檢察官聲請以簡易判決處刑之案件，經法院認為有第四百五十一條之一第四
    項但書之情形者，應適用通常訴訟程序審判之，刑事訴訟法第四百五十二條定有
    明文；且對於簡易判決之上訴，準用刑事訴訟法第三編第一章及第二章之規定，
  管轄第二審之地方法院合議庭受理簡易判決上訴案件，應依通常程序審理。其認
    案件有刑事訴訟法第四百五十二條之情形者，應撤銷原判決，逕依通常程序為第
    一審判決，法院辦理刑事訴訟簡易程序案件應行注意事項第十四項亦規定詳盡。
    本件經本院審理後，認被告應為無罪之諭知，已如前述，而有刑事訴訟法第四百
    五十一條之一第四項但書第三款之情形，故依前揭規定，應由本院合議庭逕依通
    常程序審理後，自為第一審判決，檢察官或被告如不服本判決，仍得於法定上訴
    期間內，向管轄之第二審法院提起上訴，附此敘明。
據上論斷，應依刑事訴訟法第四百五十二條、第四百五十五條之一第三項、第三百六
十九條第一項前段、第三百六十四條、第三百零一條第一項，判決如主文。
本案經檢察官乙○○到庭執行職務。
中      華      民      國      九十三      年    十一    月      九    日
                                  臺灣高雄地方法院刑事第十庭
                                      審判長法官   張世賢
                                            法官   呂曾達
                                            法官   王啟明
右正本證明與原本無異。
如不服本判決，應於判決送達後十日內，向本院提出上訴狀。
                                           書記官    陳寰瑛
中    華    民    國      九十三      年      十一      月      九   日
